【裁判字號】    97,簡上,479
【裁判日期】    970710
【裁判案由】    竊盜
【裁判全文】
臺灣高雄地方法院刑事判決             97年度簡上字第479號
上  訴  人  乙○○
即  被  告
上列上訴人因竊盜案件，不服本院高雄簡易庭中華民國97年4 月
28日97年度審簡字第1871號第一審刑事簡易判決（聲請簡易判決
處刑案號：97年度速偵字第150 號），提起上訴，本院改依通常
程序為第一審判決如下：
    主  文
原判決撤銷。
乙○○無罪。
    理  由
一、聲請簡易判決處刑意旨略以：被告乙○○意圖為自己不法之
    所有，於民國（下同）97年3 月28日下午2 時25分許，在高
    雄縣岡山鎮○○路與河華路口路旁之石蓮花攤位上，先拆開
    甲○○所有之行動電話，再抽出SIM 卡而竊取該卡片得手。
    嗣經甲○○報警處理，乙○○見警方到場調查，復將上揭SI
    M 卡丟棄於現場草地，仍為警方拾獲。因認被告涉犯刑法第
    320 條第1 項竊盜罪嫌等情。
二、按犯罪事實應依證據認定之，無證據不得認定犯罪事實；不
    能證明被告犯罪者，應諭知無罪之判決，刑事訴訟法第154
    條第2 項、第301 第1 項分別定有明文。又認定犯罪事實所
    憑之證據，雖不以直接證據為限，間接證據亦包括在內，然
    而無論直接或間接證據，其為訴訟上之證明，須達於通常一
    般之人均不致有所懷疑，而得確信其為真實之程度者，始得
    據為有罪之認定，最高法院76年度臺上字第4986號判例意旨
    可資參照。檢察官對於起訴之犯罪事實，應負提出證據及說
    服之實質舉證責任，倘其所提出之證據，不足為被告有罪之
    積極證明，或其指出證明之方法，無從說服法院以形成被告
    有罪之心證，基於無罪推定之原則，自應為被告無罪判決之
    諭知，最高法院92年度臺上字第128 號判例亦已明揭其旨。
    復按刑法竊盜罪之成立，除須有竊取他人財物之行為外，尚
    以行為人有為自己或第三人不法所有意圖之主觀違法要件，
    始足當之；所謂不法所有，係指非法取得他人之物，據為自
    己或第三人所有而言，最高法院75年度臺上字第8 號、87年
    度臺上字第1205號判決意旨論述綦詳。
三、按被告以外之人於審判外之陳述，雖不符刑事訴訟法第159
    條之1 至第159 條之4 規定，而經當事人於審判程序同意作
    為證據，法院審酌該言詞陳述或書面陳述作成時之情況，認
    為適當者，亦得為證據；當事人、代理人或辯護人於法院調
    查證據時，知有該法第159 條第1 項不得為證據之情形，而
    未於言詞辯論終結前聲明異議者，視為有前項之同意，該法
    第159 條之5 已明揭其旨。本件所引審判外之書面事證，檢
    察官及被告均知為審判外之書面資料，且均同意或無異議作
    為證據，本院審酌其取證之過程並無瑕疵，且與本案具有關
    連性，未見有何不適當之情形，是得為證據，合先敘明。
四、本件檢察官認被告涉犯前揭竊盜犯行，係以：被告之自白、
    被害人甲○○之指述、酒精濃度測試單、現場相片以及扣案
    SIM 卡為其論據。訊據被告固不否認有於前揭時、地擅自拿
    取甲○○之行動電話SIM 卡之事實，然堅決否認有何竊盜犯
    行，辯稱：當時伊已喝醉，伊因與甲○○發生口角，不想讓
    對方打電話，所以將行動電話內之SIM 卡拿出來，伊並無據
    為己有之意等語。本件應審究之重點，厥為被告拿取SIM 卡
    之行為，是否基於不法所有之意圖而為。經查：
（一）關於本件事發經過情形，證人甲○○於警詢時證稱：當時
      伊正在攤位上做生意，突然被告到攤位上大聲喧擾，並拍
      打冰桶，說剛才向伊購買石蓮花之人是伊的什麼人，說被
      告之車子遭對方車輛擦撞，問伊是否認識剛才向伊買石蓮
      花之人，伊因見被告全身都是酒味，又是滿口三字經、大
      聲喧擾，伊嚇得就跑了，等伊看到警察經過時就請警察處
      理等語（警卷第9 頁）。其復於本院審判中證稱：「（97
      年3 月28日在你的攤位發生何事？）當天我在做生意，我
      在賣石蓮花的攤位，有人買了1 瓶石蓮花，在我的攤位前
      面被告跟人家發生交通事故，跟我買石蓮花的那個人就走
      出去，過沒多久就跟被告一起回來，我有聞到被告身上有
      酒味，被告就打、罵我攤位的冰箱，他就問我跟買我石蓮
      花的那個人有什麼關係，為什麼要當和事佬，之後買石蓮
      花那個人就騎機車走了，被告就留在我的攤位，我因為會
      害怕我就離開現場4 、5 分鐘，我離開我的攤位不太遠，
      回來之後就發現我手機被打開，裡面晶片卡不見了，我看
      不到他在攤位做什麼事情，後來我回來他人還在攤位那邊
      ，我看晶片卡不見了，我就跟他要，但是他不還我，他還
      跑去其他地方跟人家鬧，鬧完之後又回來我的攤位，剛好
      警察來了，就把被告抓走了，至於時間的長短因為我當時
      很緊張，我也不知道時間到底多久，我只記得大約時間。
      」「（他為何會去質問你跟你買石蓮花那個人有什麼關係
      ？）因為跟我買石蓮花的那個人把機車停在我的攤位旁邊
      ，所以被告可能認為那個人跟我有關係，才來質問我。」
      「（你跟他要晶片卡他為何沒有還你？）他說我剛剛跑了
      ，如何證明說石蓮花攤位是我的，他沒有提到要還我晶片
      卡的事情。」「（他跟你講了多久才離開？）有超過10分
      鐘以上。」「（你說他剛剛離開又回來，他當時離開去哪
      裡？）警察還沒有來之前，我有看到他拿我冰箱裡面石蓮
      花去羊肉店要推銷，差不多10公尺左右，過了不久又走回
      來，警察就來了，他看到警察把卡片丟在攤位後面草皮裡
      ，被警察發現了。」等語（本院卷第31、32頁）。細繹證
      人甲○○所述經過情節可知，被告於事發之初曾因交通事
      故而與他人發生衝突，且有明顯之飲酒跡象，而被告於97
      年3 月28日當日下午3 時2 分許為警所測得呼氣酒精濃度
      高達每公升0.93毫克，此有酒精濃度測試單附卷可按（警
      卷第17頁，至於被告有無酒後駕車之嫌，並非本院審究範
      圍），可見被告可能係因飲酒後情緒不穩定，而與他人發
      生衝突，並藉故鬧事而拿取甲○○之SIM 卡，以宣洩自己
      不滿之情緒，未必有據為己有之不法所有意圖。其次，倘
      若被告係基於不法所有之意圖而竊取甲○○之財物，衡情
      大可將行動電話機具連同其內之SIM 卡一併取走，甚至行
      動電話機具本身之使用價值通常更高於SIM 卡（蓋話機本
      身可長期使用或在市面上流通交易，SIM 卡卻可能立即遭
      用戶掛失而無法使用），被告何必大費周章拆開手機取出
      SIM 卡，卻將手機留在攤位上不一併取走？又被告於取得
      SIM 卡之後，衡情為何並未立即逃離現場，卻任憑甲○○
      返回現場向其索討SIM 卡？由此益見被告確有可能係因酒
      後鬧事發洩情緒而取走SIM 卡。另參以甲○○向被告索討
      SIM 卡時，被告竟出言質疑甲○○剛才離開攤位，如何證
      明攤位是甲○○所有，甚至將甲○○攤位之石蓮花拿至附
      近之商家推銷，凡此顯與一般正常人之言行反應有異，益
      見被告可能係飲酒後影響神智狀況，擅自拿走SIM 卡以達
      滋擾甲○○之目的，要難僅憑其有取走SIM 卡之行為，即
      遽以推認其有據為己有之不法所有意圖，被告所辯應屬可
      採。
（二）另被告於警詢時僅供稱：伊有拆開行動電話拿取SIM 卡放
      在上衣口袋內，後來警察來時伊就丟在攤位後方草地上，
      因為要防止甲○○打電話給另一男子，伊要等幫伊處理車
      禍之男子回來等語（警卷第5 、6 頁），於偵訊時亦僅供
      稱：伊有拿SIM 卡，且看到警察就丟在草地上等語（偵卷
      第3 頁），均僅承認有拿取SIM 卡之行為，並未承認具有
      不法所有之意圖，是亦無從以其陳述之內容而為不利被告
      之認定。至於被告於警察到場時未將SIM 卡交還甲○○，
      反而棄置在草地上一節，衡情被告大量飲酒後藉故滋事，
      並擅自取走他人之SIM 卡，行為失當，其先前又曾有毒品
      及傷害之前案紀錄，此有臺灣高等法院被告前案紀錄表附
      卷可稽，於滋事過程中突見警察前來執法，驚愕中可能不
      想招惹警察調查而將SIM 卡丟棄在地，尚未悖於事理，而
      難逕以此舉動即遽認被告有不法所有之意圖。此外，被告
      所拿取之SIM 卡經警扣案並發還甲○○，此有高雄縣政府
      警察局岡山分局扣押筆錄、扣押物品目錄表以及甲○○立
      具之贓物認領保管單（警卷第12至16頁），另現場情況亦
      有現場相片在卷可參（警卷第18、19頁），此等事證充其
      量僅能佐認被告確有取走SIM 卡之事實，然尚無從認定其
      有不法所有之意圖，而以竊盜罪相繩。
（三）綜據上述，檢察官所提出之積極證據，尚不足以證明被告
      有聲請意旨所述竊盜犯行，其間尚有合理之懷疑存在。此
      外，復查無其他證據足認被告犯罪，被告犯罪自屬不能證
      明，揆諸首揭說明，自應為無罪之諭知。原審認被告觸犯
      刑法第320 條第1 項竊盜罪而判處拘役30日，容有未合，
      被告執此提起上訴，為有理由，本院自應予以撤銷，改諭
      知無罪之判決。
五、末按法院得為簡易判決處刑者，以所科之刑係宣告緩刑、得
    易科罰金之有期徒刑及拘役或罰金為限；於檢察官聲請以簡
    易判決處刑之案件，經法院認應為無罪判決之諭知者，應適
    用通常程序審判之，刑事訴訟法第449 條第3 項、第451 條
    之1 第4 項但書第3 款、第452 條規定綦詳。又地方法院簡
    易庭對被告為簡易判決處刑後，經提起上訴，而地方法院合
    議庭認應為無罪判決之諭知者，依同法第455 條之1 第3 項
    準用第369 條第2 項之規定意旨，應由該地方法院合議庭撤
    銷簡易庭之判決，改依第一審通常程序審判，其所為判決，
    應屬於「第一審判決」，檢察官仍得依通常上訴程序上訴於
    管轄第二審之高等法院（最高法院91年度臺非字第21號判例
    意旨參照）。本件既應為無罪之諭知，已不符合得為簡易判
    決處刑之情形，除撤銷原審判決外，並應逕行改依第一審通
    常程序判決之，檢察官如不服本判決，仍得於法定上訴期間
    內，向管轄之第二審法院提起上訴，併此敘明。
據上論斷，應依刑事訴訟法第455 條之1 第1 項、第3 項、第45
2 條、第369 條第2 項、第301 條第1 項，判決如主文。
本案經檢察官丙○○到庭執行職務。
中    華    民    國    97    年    7     月    10    日
                  鳳山刑事第二庭  審判長法  官  林水城
                                        法  官  楊筑婷
                                        法  官  譚德周
以上正本證明與原本無異。
如不服本判決應於收受本判決後10日內向本院提出上訴書狀，並
應敘述具體理由，如未敘述上訴理由者，應於上訴期間屆滿後20
日內補提理由書狀於本院（均須按他造當事人之人數附繕本）「
切勿逕送上級法院」。
中    華    民    國    97    年    7     月    10    日
                                        書記官  林雅婷


司法院資訊處製作；財團法人民間司法改革基金會備份。
